【裁判字號】    96,訴,5867
【裁判日期】    970505
【裁判案由】    給付承攬報酬
【裁判全文】
臺灣臺北地方法院民事判決              96年度訴字第5867號
原    告    祐昌染整股份有限公司
法定代理人  姜義泉
訴訟代理人  韓邦財律師
            程昱菁律師
被    告    淨原實業有限公司
法定代理人  甲○○
訴訟代理人  葉銘功律師
            鍾凱勳律師
            陳君慧律師
上列當事人間請求給付報酬等事件，本院於97年4月10日言詞辯
論終結，判決如下：
    主  文
被告應給付原告新台幣壹佰玖拾參萬壹仟肆佰肆拾陸元，及自民
國九十六年五月二十五日起至清償日止，按年息百分之五計算之
利息。
訴訟費用新台幣貳萬零貳佰零陸元由被告負擔。
本判決第一項於原告以新台幣陸拾伍萬元為被告供擔保後，得假
執行。但被告如以新台幣壹佰玖拾參萬壹仟肆佰肆拾陸元為原告
供擔保後，得免為假執行。
    事實及理由
一、程序部分：原告法定代理人由乙○○變更為姜義泉，有原告
    所提公司變更登記表及桃園縣政府營利事業登記證各乙份附
    卷可稽，原告具狀聲明承受訴訟，應予准許。
二、原告起訴主張：
（一）原告為經營胚布染整加工之公司，民國95年1月至5月間，
      原告陸續承攬被告之胚布加工染整，並已依約將胚布交付
      予被告，不料被告竟拒絕給付原告2月份之加工款新台幣
      （下同）1,042,1 97元、3月份之加工款300,970元、4月
      份之加工款568,60 3元、5月份之加工款19,676元，總計
      積欠加工款1,931,44 6元（計算式為：1,042,197＋300,
      970＋568,603＋19,676＝1,931,446）。故原告爰依民法
      第490條第1項及505條第一項規定，依法提起本件訴訟。
（二）系爭案件之給付遲延係可歸責於被告：
    1.訂單號碼TW95008/01、02部分：
      因被告遲交胚布，且所交付之胚布亦有瑕疵，方導致原告
      無法於原約定之95年2月10日出貨，造成給付遲延，故系
      爭案件之給付遲延係可歸責於被告。
    2.訂單號碼TW95009/01、02部分：
      系爭訂單在下單後，被告除交付胚布遲延、TW95009/01訂
      單之胚布並有瑕疵外，TW95009/02訂單之色號，被告尚遲
      於95年2月13日更正染整色號、並未能確認，卻要原告在
      95年2月15日依時出貨，現實上根本無法達成，亦即系爭
      訂單之遲延責任，係可歸責於被告。
    3.訂單號碼TW95079/02部分：
      訂單號碼TW95079/02之訂單，原約定95年4月4日出貨。惟
      被告於95年3月24日、29日、95年4月2日始入胚，系爭訂
      單之遲延係可歸責於被告遲延交付胚布。
    4.訂單號碼TW95079/06部分：
      系爭訂單，實際上是在修改並經主管確認後，方於95年3
      月28日將染整單傳真予原告，請求原告染整。故原告就系
      爭訂單之遲延，係因被告最後通知確認染整之時間過晚，
      及胚布異常所致，亦即系爭訂單的遲延責任，係可歸責於
      被告。
    5.訂單號碼TW95097/01、02部分：
      此訂單本約定由原告於95年4月4日交貨。惟被告遲交胚布
      ，其於95年4月7日、13日、21日始入胚，亦即被告交胚布
      時期根本在約定交貨日期之後，故訂單號碼：TW95097/01
      、02給付遲延顯然不可歸責於原告。且有關TW95097之訂
      單，原告已傳真通知被告「…本廠未耽誤貴公司之出工期
      ，若此缸布要空運的話，空運費應不予負責，請回簽」，
      而被告公司人員亦於95年5月5日回簽確認，顯見就該胚布
      之給付遲延，不可歸責於原告。
（二）退步言之，縱胚布給付遲延係可歸責於原告，被告亦無受
      有損害：系爭TW95079、TW95097之訂單，實際出貨共15,
      304.9公斤（原證3、4之對帳單，計算式為：45.6+6796.
      3+7899.3+2 23+340.7＝15304.9），而光被證11、12之空
      運部分，即見空運所運送之貨物即高達20,800公斤（計算
      式為：11, 600+9,200＝20,800），海運部分尚拖運3個40
      呎、3個45呎的貨櫃物品，遠逾原告遲延給付之數量甚多
      ，足見被告主張被證10、11、12所有的運送費用應由原告
      全部負擔，亦屬無理。況被告所提出之被證10、11、12
      中，曾自行書寫表示該郵件、提單之運送貨物為原告出貨
      之TW95079/97 /98/99四筆訂單，然而其中TW95098/99兩
      筆訂單，被告根本沒有入胚予原告染整，後續亦向原告表
      示將轉出由他公司染整，故原告亦未向被告請求TW95098/
      99訂單之染整費用。今被告提出不詳盡之電子郵件，主張
      其中快慢船差、空運費之支出皆是載送原告染整之布料所
      致，更完全沒有任何原因。
（三）給付遲延非可歸責於原告，被告不可主張抵銷：
      原告雖就系爭胚布之出貨有所遲延，惟該遲延責任並不可
      歸責於原告，且被告並無法證明因原告之遲延而受有損害
      之實際金額，已如前述，故被告主張以給付遲延之損害賠
      償以抵銷貨款，要無理由。
（四）爰聲明：1.被告應給付原告1,931,446元，及自訴狀繕本
      送達之翌日起至清償日止，按年息5％計算之利息。
      2.願供擔保請准宣告假執行。
二、被告則以：
（一）本件係因可歸責於原告之事由而給付遲延：依被告之染整
      單第TW95008/01號、第TW95008/02號、第TW 95009/01號
      、第TW95009/02號、第TW95079/02號、第TW95079/06號、
      第TW95097/01號、第TW95097/02號上交貨日期之記載，原
      告應分別於95年2月10日、同年2月10日、同年2月15日、
      同年2月15、同年4月4日、同年4月4日、同年4月4日交付
      布匹。然依照原告之對帳單所載，訂單第TW95008號於95
      年2月15日交貨、訂單第TW95009號於95年3月15日交貨、
      訂單第TW95079號於95年4月12日或同年月18日交貨、訂單
      第TW95097號於95年5月5日交貨，可見原告給付布匹確有
      遲延的情形。證人丁○○（原告員工）證稱原告單方面製
      作之生產管制明細均是依據原告所提之「吉來針織有限公
      司（下稱吉來公司）送貨明細表」加以製作，然吉來公司
      送貨明細表上之日期為原告領取胚布之日期（並非吉來公
      司實際完成胚布之日期），且原告未曾表示過胚布太晚完
      工而不願意負擔遲延責任，則原告領取胚布之日期太晚所
      致之損失應由原告負擔，故原告所提之生產管制明細與吉
      來公司送貨明細表，並不足以證明原告之交貨遲延不可歸
      責於原告。況訂單號碼TW95008；訂單號碼TW95009；訂單
      號碼TW95079/02；訂單號碼TW95079/06所憑之吉來公司送
      貨明細表，原告並未提出，益徵原告所言不足採信。證人
      丁○○（原告員工）於96年12月13日證稱原證13號是被告
      同意原告針對訂單號碼TW95097的特定顏色丈青色（該色
      金額僅佔訂單號碼TW95097的40分之1）因客人核色太晚無
      庸負損失責任，可見原告會以傳真方式徵求被告同意那一
      些損失原告無庸負擔，則針對訂單號碼TW95009並無被告
      同意原告無庸負擔損失之情形，且其餘之訂單亦無被告同
      意原告無庸負擔損失之情形，益徵原告應對其遲延負賠償
      之責。
（二）被告主張抵銷為有理由：被告因原告前述給付遲延導致被
      告對訴外人新暢國際有限公司（下稱新暢公司）給付貨物
      遲延，遭訴外人新暢公司扣款，訴外人新暢公司對於被告
      之扣款美金146,795.6元（台幣與美金匯率1:33，約當新
      台幣484萬元），其中快慢船差價美金9,150元（2,925＋
      6,225＝9,150）、7月3日空運費美金48,720元、7月12日
      空運費美金38,925.6元、分擔訴外人新暢公司因遲延增加
      的成衣廠加班費用美金50,000元，均係可歸責於原告之給
      付遲延，應由原告負最終賠償責任。被告自得主張行使抵
      銷權，經行使抵銷權後無庸給付任何款項予原告，原告主
      張顯無理，且由證人丙○○97年3月4日之證詞，足證被告
      因原告前述給付遲延導致被告對訴外人新暢公司給付貨物
      遲延，並遭受訴外人新暢公司扣款共計美金146,795.6元
      ，故被告自得主張行使抵銷權，經行使抵銷權後無庸給付
      任何款項予原告。
（三）並聲明：1.原告之訴駁回。2.如受不利判決，願供擔保，
      請准宣告免為假執行。
三、不爭執之事項：
（一）原告於95年1月至5月間承攬被告之胚布染整，其中2月份
      之加工款為1,042,197元，3月份之加工款為300,970元，4
      月份之加工款為568,603元，5月份之加工款為19,676元，
      合計1,931,446元，業據原告提出對帳單、發票影本為憑
      。
（二）被告尚未給付原告上開承攬報酬。
（三）原告就訂單號碼TW95008/01、02，TW95009/01、02，TW95
      079/02，TW95079/06，TW95097/01、02之訂單，交貨有所
      遲延。
四、得心證之理由：本件依二造之主張及陳述，本件應審酌者厥
    為（1）系爭布匹之給付遲延是否可歸責於原告？（2）若給
    付遲延係可歸責於原告，被告主張因遲延受有損害而為抵銷
    ，有無理由？
（一）按給付有確定期限者，債務人自期限屆滿時起當然負遲延
      責任，其因不可歸責於債務人之事由致未為給付者，債務
      人雖不負遲延責任，但不可歸責於債務人之事由，應由債
      務人負舉證之責，最高法院21年上字第1956號裁判參照。
（二）本件被告辯稱依其染整單第TW95008/01號、第TW95008/02
      號、第TW95009/01號、第TW95009/02號、第TW95079/02號
      、第TW95 079/06號、第TW95097/01號、第TW95097/02號
      上交貨日期之記載，原告應分別於95年2月10日、同年2月
      10日、同年2月15日、同年2月15、同年4月4日、同年4月4
      日、同年4月4日交付布匹。然依照原告之對帳單所載，訂
      單第TW95008號於95年2月15日交貨、訂單第TW95009號於
      95年3月15日交貨、訂單第TW95079號於95年4月12日或同
      年月18日交貨、訂單第TW95097號於95年5月5日交貨，故
      原告給付布匹有遲延等語。原告對於遲延交付布匹並不爭
      執，惟主張給付遲延並不可歸責於原告，依上開說明，自
      應由原告負舉證責任。經查：
  １、訂單號碼TW95008/01、02部分：
      系爭訂單約定之交貨日期為95年2月10日，此為二造所不
      爭執。原告主張染整作業期間約為2週，被告提供胚布遲
      延，被告遲至95年2月6日、2月8日、2月10日、2月13日始
      入胚布，業據原告提出生產管制表、對帳單為憑（見本院
      卷第86頁、第8頁）；上開生產管制表被告雖辯稱乃原告
      單方面製作云云，惟證人丁○○到庭證稱：系爭生產管制
      表係其製作，其係依照實際狀況所作等語（見本院96年12
      月13日言詞辯論筆錄），被告並未提出其他積極證據足資
      證明原告所提出之生產管制表何處不實，其空言否認，自
      不足採。原告主張染整作業期間約為2週，被告遲至95年2
      月6日、2月8日、2月10日、2月13日始入胚布，是原告主
      張其給付遲延係不可歸責，應屬可採。至被告另辯稱系爭
      入胚日期是原告領取胚布之日期，並非吉來公司完成胚布
      之日期，原告領取胚布之日期太晚云云，惟此部份事實，
      被告並舉證以實其說，況果若如被告所言，被告指定交付
      胚布之廠商吉來公司已將胚布完成，原告故意分次領取，
      反致造成原告應負遲延責任，且原告如果可以一次領取胚
      布，何以分次提領？是被告所辯，顯難認為符合經驗法則
      ，亦不可採。原告另主張被告提供之胚布有瑕疵，亦據原
      告提出異常報告書為憑（見本院卷第87頁），上開異常報
      告書有被告公司人員簽名，應屬可採。綜上所述，原告主
      張因被告交付之胚布遲延，且所交付之胚布有瑕疵，其給
      付遲延係不可歸責，應屬可採。
  ２、訂單號碼TW95009/01、02部分：
      系爭訂單原約定95年2月15日出貨，此為二造所不爭執。
      原告主張被告遲至95年2月13日、2月15日始入胚布，業據
      原告提出生產管制表、對帳單為憑（見本院卷第88頁、第
      11頁）；上開生產管制表為可採信，已如前述，況依被告
      自行提出系爭訂單編號之染整單上亦有記載：「2/13、
      2/15入胚」（見本院卷第66頁），是原告主張被告入胚布
      遲延，應屬可採。又原告主張被告提供TW95009/01訂單之
      胚布有瑕疵，且於約定出貨前的前2天（即95年2月13日）
      ，還傳真予原告更正TW95009/02訂單之色號，其中就咖啡
      色號並表示未能確認等情，亦據原告提出被告公司人員簽
      認之異常報告書及更正單為憑（見本院卷第89、90頁）。
      被告雖辯稱其於95年2月13日傳真之更正單，係導因於原
      告太晚向被告確認色號云云，惟查，被告向原告下訂單時
      即已詳載染整胚布之色號，此由被告染整單可知，是胚布
      顏色之決定權乃在被告非原告，若要更改自應由被告發動
      ，而非原告，是原告主張是被告臨時更改其染整之色號，
      應屬可採，被告所辯自不足採。
  ３、訂單號碼TW95079/02部分：
      系爭訂單，原約定95年4月4日出貨，此為二造所不爭執。
      原告主張被告於95年3月24日、29日、95年4月2日始入胚
      ，業據原告提出生產管制明細表、吉來針織廠之送貨明細
      表為憑（見本院卷第91至94頁）。原告主張，系爭訂單之
      遲延係不可歸責於原告，應屬可採。
  ４、訂單號碼TW95079/06部分：
      系爭訂單，原約定由原告於95年4月4日交貨，此為二造所
      不爭執。原告主張因被告修改之通知過晚，故無法按時交
      貨等語。經查，依被告所提之染整單（被證6，見本院卷
      第69頁）載明「 (修改No：1 95.03.23)」、「製表王
      3/23」、「主管：葉3/27」、「OUT3/28」，原告主張系
      爭訂單，是在修改並經被告主管確認後，方於95年3月28
      日將染整單傳真予原告，請求原告染整，應屬可採。又原
      告主張系爭胚布有瑕疵，亦據原告提出經被告公司之承辦
      人員簽認之異常報告書為憑（見本院卷第147頁），上開
      異常報告書並有記載：「請出貨，王4/7同意」，表示被
      告方面已同意受領出貨，原告主張其給付遲延係不可歸責
      ，應屬可採。
  ５、訂單號碼TW95097/01、02部分：
      系爭訂單，二造約定由原告於95年4月4日交貨，此為二造
      所不爭執。原告主張被告遲於95年4月7日、13日、21日始
      入胚，業據原告提出吉來針織有限公司送貨明細表為憑（
      見本院卷第96至98頁），原告主張此部份遲延給付係不可
      歸責，應屬可採。原告另主張有關TW95097之訂單，原告
      已傳真通知被告「…本廠未耽誤貴公司之出工期，若此缸
      布要空運的話，空運費應不予負責，請回簽」，而被告公
      司人員亦於95年5月5日回簽確認（見本院卷第99頁），顯
      見就該胚布之給付遲延，不可歸責於原告。證人葉子軒雖
      到庭證稱伊不清楚有沒有看過丁○○小姐寫的字云云，惟
      證人葉子軒並不否認上開傳真函內簽名「葉」為其所簽，
      其上開證詞，顯係避重就輕，應不足採。至被告另辯稱原
      告於上開不負遲延責任時會事先通知被告，原告於其餘訂
      單並未通知不負遲延責任，則原告對其餘訂單仍應負遲延
      責任云云，被告上開所辯尚難認有必然關係；且本院認原
      告是否應負遲延責任應就原告所舉證據審酌，被告並未提
      出其他積極證據證明原告主張不實，亦尚難以被告上開所
      辯認被告所辯為可採。
（三）依上開說明，原告主張系爭布匹給付遲延係不可歸責於原
      告，應屬可採，原告自不負遲延責任，從而，本件其餘「
      若給付遲延係可歸責於原告，被告主張因遲延受有損害而
      為抵銷，有無理由」之爭點，即毋庸進一步審究，併此敘
      明。至證人丙○○雖到庭證稱：因為祐昌染整公司在我們
      下單染證部分有遲延等語，惟原告主張給付遲延係不可歸
      責，業據其舉證，本院認為可採，已如前述，證人所證與
      上開事證不符，自難僅憑證人之證言而認給付遲延之責任
      係可歸責於原告，自難援引為有利於被告之認定。
五、綜上所述，原告主張被告未給付承攬加工款，依承攬之法律
    關係請求被告給付1,931,446元，及自起訴狀繕本送達翌日
    （即96年5月25日）起至清償日止，按年息百分之五計算之
    利息，為有理由，應予准許。
六、假執行之宣告：二造均陳明願供擔保請准宣告假執行及免為
    假執行，經核於法尚無不合，爰分別酌定相當擔保金額准許
    之。
七、本件事證已臻明確，二造其餘攻擊防禦方法及所提證據，認
    與判決結果無影響，爰不一一論述。
八、訴訟費用之負擔：民事訴訟法第78條。
中    華    民    國    97    年    5     月    5     日
                  民事第二庭  法  官  吳淑惠
以上正本係照原本作成。
如對本判決上訴，須於判決送達後20日內向本院提出上訴狀
中    華    民    國    97    年    5     月    6     日
                              書記官  蔡凱如


司法院資訊處製作；財團法人民間司法改革基金會備份。
